【裁判字號】    98,訴,610
【裁判日期】    981102
【裁判案由】    違反毒品危害防制條例
【裁判全文】
臺灣屏東地方法院刑事判決               98年度訴字第610號
公  訴  人  臺灣屏東地方法院檢察署檢察官
被      告  甲○○
                    （現在臺灣屏東監獄竹田分監執行中）
上列被告因違反毒品危害防制條例等案件，經檢察官提起公訴（
98年度毒偵字第163 號），被告於準備程序中就被訴事實為有罪
陳述，經本院告知簡式審判程序之旨，並聽取當事人意見後，本
院合議庭裁定由受命法官獨任依簡式審判程序審理，判決如下：
    主  文
甲○○施用第一級毒品，累犯，處有期徒刑壹年。又施用第二級
毒品，累犯，處有期徒刑捌月，扣案甲基安非他命殘渣袋壹個、
沾黏甲基安非他命之吸食器壹組均沒收銷燬之。應執行有期徒刑
壹年陸月，扣案甲基安非他命殘渣袋壹個、沾黏甲基安非他命之
吸食器壹組均沒收銷燬之。
    事  實
一、甲○○前於民國94年間，因施用毒品案件，經法院裁定送觀
    察勒戒後，認有繼續施用毒品傾向，再經法院裁定送強制戒
    治後，因認無繼續執行之必要，於95年3 月22日停止其處分
    ，並經臺灣桃園地方法院檢察署檢察官以95年度戒毒偵字第
    85號為不起訴處分確定。其另因違反麻醉藥品管理條例、偽
    造文書、贓物等案件，分別經法院判處應執行有期徒刑6 月
    （本院85年度易字第1955號）、5 年6 月（臺灣高等法院高
    雄分院88年度上訴字第1818號）、5 月（本院88年度訴字第
    399 號）、4 月（臺灣桃園地方法院95年度易字第132 號）
    ，迭經入獄執行、假釋出監、撤銷假釋、減刑後接續執行，
    至96年11月9 日執行完畢。詎其仍不知悔改，明知海洛因、
    甲基安非他命業經公告列為毒品危害防制條例之第一級、第
    二級毒品，不得持有、施用，竟基於施用第一級毒品之犯意
    ，於98年1 月19日午後某時許，在屏東縣恆春鎮○○路11號
    住處內，以將海洛因粉末摻入香菸後點燃吸食煙霧之方式，
    施用第一級毒品海洛因1 次。另基於施用第二級毒品之犯意
    ，於上開時間後過10分許，在上開地點，以將甲基安非他命
    放入所有吸食器內燒烤後吸食煙霧之方式，施用第二級毒品
    甲基安非他命1 次。嗣於98年1 月20日，甲○○因另案通緝
    遭到查獲，並為警扣得所持甲基安非他命殘渣袋1 個、沾黏
    甲基安非他命之吸食器1 組，後經其同意採集尿液送驗，結
    果呈現可待因、嗎啡及甲基安非他命陽性反應，始悉上情。
二、案經屏東縣政府警察局恆春分局報告臺灣屏東地方法院檢察
    署檢察官偵查起訴。
    理  由
一、本件係依刑事訴訟法第273 條之1 第1 項行簡式審判程序，
    其證據調查依同法第273 條之2 所定原不受審判外陳述排除
    之限制；又被告對於卷內各項證據亦不爭執證據能力，復無
    事證顯示有何違法取得或類此瑕疵之情，故卷內所列各項證
    據，自均有證據能力，合先敘明。
二、上揭犯罪事實，業經被告於本院審理中全數坦承不諱（見本
    院98年10月19日審判筆錄第3 頁），另據前開採尿檢驗結果
    ，亦呈可待因、嗎啡及甲基安非他命陽性反應，有臺灣檢驗
    科技股份有限公司濫用藥物尿液檢驗報告、被告之尿液送驗
    代號與姓名對照表各1 紙在卷為憑（見警卷第23頁、偵卷第
    10頁），此外被告所有之扣案甲基安非他命殘渣袋1 個、沾
    黏甲基安非他命之吸食器1 組，復經檢驗確認殘留毒品成分
    無訛，有臺灣尖端先進生技醫藥股份有限公司簡易快速篩檢
    試劑初步檢驗結果可證（見警卷第17-18 頁）。是認被告之
    自白與事實相合，堪予採信。至被告一度辯稱：伊前於98年
    1 月17日亦有施用毒品遭到判刑，該次犯行距離本件施用毒
    品時間未逾72小時，應有集合犯之適用云云。惟按所謂「集
    合犯」，係指立法者所制定之犯罪構成要件中，本即預定有
    數個同種類行為而反覆實行之犯罪者，故是否屬集合犯之判
    斷，客觀上自應就法律規範之本來意涵、實現該犯罪之必要
    手段、生活經驗中該犯罪必然反覆實行之常態以及一般社會
    通常觀念等斟酌之；主觀上則視其反覆實行之行為是否出於
    行為人之一個犯意，並秉持刑罰公平原則，加以判斷之。稽
    以行為人施用毒品之原因，不一而足，其多次施用毒品之行
    為，未必皆出於單一犯意決定；且觀諸毒品危害防制條例第
    10條施用毒品罪之構成要件文義，實無從認定立法者原即預
    定該犯罪之本質，必有數個同種類行為而反覆實行之集合犯
    行，故施用毒品之罪，難認係集合犯之罪（最高法院98年度
    台上字第5433號判決意旨參照），從而被告前於98年1 月17
    日所犯施用第一級、第二級毒品等罪，固經法院判處有期徒
    刑10月、7 月確定在案，有本院98年度訴字第397 號判決書
    （見本院卷第37頁），暨前案紀錄表、刑案資料查註紀錄表
    各1 份可考，然本件施用毒品罪既屬被告於98年1 月19日另
    行起意、不同犯行下所為，揆諸前揭說明，其猶以集合犯等
    詞置辯，自有誤會。綜合上述，本件罪證明確，被告犯行洵
    足認定，應依法論科。
三、查被告前因施用毒品案件，經法院裁定送觀察勒戒、強制戒
    治執行等情，業如前述，並有上開前案紀錄資料足稽，其於
    觀察勒戒、強制戒治執行完畢後，5 年內再犯本件施用毒品
    罪，應依毒品危害防制條例第23條第2 項予以追訴。按海洛
    因、甲基安非他命分別係毒品危害防制條例第2 條第2 項第
    1 款、第2 款所定第一級、第二級毒品。核被告所為，係犯
    毒品危害防制條例第10條第1 項之施用第一級毒品罪、同條
    第2 項之施用第二級毒品罪。被告持有毒品之低度行為均應
    被施用之高度行為所吸收，不另論罪。被告所犯上開2 罪間
    ，犯意個別、行為互殊，應分論併罰。被告曾受如事實欄所
    載判刑執行等情，有上開前案紀錄資料可參，其於徒刑執行
    完畢後，5 年內故意再犯本件有期徒刑以上之各罪，為累犯
    ，均應依刑法第47條第1 項加重刑度。爰審酌被告已有違反
    麻醉藥品管理條例、偽造文書、贓物等前科，素行不佳，復
    因一再施用毒品，迭經法院裁定送觀察勒戒、強制戒治，有
    上開前案紀錄資料為憑，堪認被告未因屢受刑事程序而謹慎
    其行，且自陷於毒癮之害甚烈，猶繼續施用，進而犯下本件
    犯行，併同有施用兩種毒品之情，原不宜寬貸，惟念及被告
    尚能坦然面對司法、供承己身罪行不諱，犯後態度非劣等一
    切情狀，各量處如主文所示之刑，並依法定應執行刑，以資
    懲儆。
四、扣案甲基安非他命殘渣袋1 個、沾黏甲基安非他命之吸食器
    1 組，被告自承各係裝盛甲基安非他命所用、犯下本件施用
    第二級毒品罪之施用器具（見本院98年10月19日審判筆錄第
    3 頁），該等物品因殘留毒品無法析離，有上開檢驗結果可
    參（見警卷第17-18 頁），自應併視為查獲本件被告犯行之
    扣案毒品，依毒品危害防制條例第18條第1 項前段均宣告沒
    收銷燬之。至被告所有供其施用第一級毒品使用之香菸，業
    經吸食燃罄，亦據被告於本院審理中供述明確（見本院98年
    10月19日審判筆錄第4 頁），自無宣告沒收之必要，併此敘
    明。
據上論斷，應依刑事訴訟法第273 條之1 第1 項、第299 條第1
項前段，毒品危害防制條例第10條第1 項、第2 項、第18條第1
項前段，刑法第11條前段、第47條第1 項、第51條第5 款，判決
如主文。
本案經檢察官曾士哲到庭執行職務
中    華    民    國    98    年    11    月     2    日
                  刑事第四庭    法  官  江振源
以上正本證明與原本無異
如不服本判決，應於判決送達後10日內向本院提出上訴書狀（應
附繕本），其未敘述上訴理由者，應於上訴期間屆滿後20日內補
提理由書狀於本院，上訴於臺灣高等法院高雄分院。
中    華    民    國    98    年    11     月    4    日
                                 書記官  潘豐益
附錄本判決論罪科刑法條：
毒品危害防制條例第10條
施用第一級毒品者，處6月以上5年以下有期徒刑。
施用第二級毒品者，處3年以下有期徒刑。


司法院資訊處製作；財團法人民間司法改革基金會備份。
